【裁判字號】    90,易,507
【裁判日期】    900807
【裁判案由】    偽造文書
【裁判全文】
臺灣雲林地方法院刑事判決                            九十年度易字第五七號
    公  訴  人  臺灣雲林地方法院檢察署檢察官
    被      告  乙○○
右列被告因偽造文書案件，經檢察官提起公訴（九十年度偵字第二三八五號），本院
判決如左：
    主  文
乙○○行使偽造私文書，足以生損害於公眾及他人，累犯，處有期徒刑肆月，如易科
罰金，以參佰元折算壹日。偽造「甲○○」之印章壹枚、南投縣草屯鎮戶政事務所換
領國民身分證申請書上偽造之「甲○○」印文貳枚，國民身分證申請書上及核發之「
甲○○」國民身分證上所貼之乙○○之照片各壹枚均沒收之。
    事  實
一、乙○○前因違反麻醉藥品管理條例案件，經臺灣臺中地方法院於八十三年十一月
    四日判處有期徒刑四月確定，於八十四年一月二十五日易科罰金執行完畢，猶不
    知悔改，因另犯違反肅清煙毒條例案件，經臺灣高等法院台中分院以八十六年度
    上訴字第二七二四號判處有期徒刑三年五月確定，拒不到案執行，經臺灣彰化地
    方法院通緝在案，為免遭警方緝獲及方便逃亡，竟利用為友人甲○○打掃房屋之
    機會，取得甲○○之身分證統一編號、出生年月日及住址等相關資料後，於八十
    七年八月二十七日，先在彰化縣員林鎮某不詳刻印店，利用不知情之刻印店成年
    從業人員偽刻甲○○之印章一枚，再持自己之相片二幀及上開偽刻之印章一枚，
    持向南投縣草屯鎮戶政事務所，冒充甲○○本人，以甲○○遺失國民身分證為由
    ，向南投縣草屯鎮戶政事務所申請補發「甲○○」之國民身分證，並於補領國民
    身分證申請書之申請人欄，偽蓋「甲○○」之印文二枚，而偽造「甲○○」制作
    之補領國民身分證申請書，持以行使，使不知情之南投縣草屯鎮戶政事務所戶政
    人員，誤認確係「甲○○」本人親自辦理而接受其申請，並將原身分證遺失、「
    甲○○」申請補發之不實事項，登載於職務上所掌之公文書戶籍登記簿上，並據
    以製發貼有乙○○照片之「甲○○」國民身分證一枚，足以生損害於甲○○本人
    及南投縣草屯鎮戶政事務所對戶政管理之正確性。嗣於九十年六月七日二十三時
    許，在雲林縣崙背鄉豐榮村豐榮國小前，乙○○持上揭偽造之甲○○國民身份證
    應付警方臨檢而行使之，為警當場識破始知上情。
二、案經雲林縣警察局西螺分局報請臺灣雲林地方法院檢察署檢察官偵查起訴。
    理  由
一、右揭事實，業據被告乙○○於警訊、偵查及審理中坦承不諱，核與被害人甲○○
    指述情節相符，並有偽造之甲○○之身分證一枚、補領國民身分證申請書一紙附
    卷可資佐證，被告上開自白，核與事實相符，應堪採信。本件事證明確，被告犯
    行應堪認定。
二、核被告所為，係犯刑法第二百十六條、第二百十條之行使偽造私文書罪、第二百
    十四條使公務員登載不實之公文書罪。其偽造甲○○印章、印文等行為，均為偽
    造私文書之階段行為，不另論罪。其利用不知情之刻印店成年從業人員偽刻「甲
    ○○」印章，為間接正犯。其偽造私文書後，復持以行使，偽造文書之低度行為
    為行使之高度行為所吸收，不另論罪。所犯使公務員登載不實罪、行使偽造私文
    書罪，有方法結果之牽連關係，應依刑法第五十五條牽連犯規定從一重之行使偽
    造私文書罪處斷。公訴人認被告所為係犯刑法第第二百十六條、第二百十四條、
    第二百十二條之行使使公務員登載不實罪、行使偽造特種文書罪，惟按，刑法上
    之偽造文書罪，以無製作權之人，冒用有製作權者之名義而製作該文書，足以生
    損害於公眾或他人為要件，倘對於該文書本有製作權，僅其製作內容不實，自不
    生偽造之問題（最高法院九十年度台上字第三○一八號判決參照），查本件被告
    持其偽造不實之申請書，提出於戶政機關，使不知情之承辦公務員依其申請予以
    核發，該國民身份證係戶政機關承辦公務員於職務上有權製作之文書，自無偽造
    可言，公訴人認被告所為，尚涉有刑法第二百十六條、第二百十二條之行使偽造
    特種文書罪，自有未洽。查被告前因違反麻醉藥品管理條例案件，經臺灣臺中地
    方法院於八十三年十一月四日判處有期徒刑四月確定，於八十四年一月二十五日
    易科罰金執行完畢，有高等法院被告全國前案紀錄表一份附卷可稽，其於刑之執
    行完畢後五年內再犯本件有期徒刑以上之罪，為累犯，應依刑法第四十七條規定
    加重其刑。爰審酌被告犯罪動機、目的、手段、所生之危害及犯罪後坦認之態度
    等一切情狀，量處如主文所示之刑，並諭知易科罰金之折算標準。次按刑法第四
    十一條：「犯最重本刑為三年以下有期徒刑之罪，而受六月以下有期徒刑或拘役
    之宣告，因身體、教育、職業或家庭之關係，執行顯有困難者，得以一元以上三
    元以下折算一日，易科罰金」，已於九十年一月十日經總統公布修正為第四十一
    條第一項：「犯最重本刑為五年以下有期徒刑之罪，而受六月以下有期徒刑或拘
    役之宣告，因身體、教育、職業或家庭之關係或其他正當事由，執行顯有困難者
    ，得以一元以上三元以下折算一日，易科罰金」，同年月十二日生效。本件被告
    犯罪日期在前述法律修正前，犯罪後法律變更，比較新舊法，以新法對被告有利
    ，自應適用新法即修正後之刑法第四十一條第一項前段之規定，諭知易科罰金之
    折算標準，併此敘明。偽刻之「甲○○」印章，雖未扣案，然並無證據證明業已
    滅失，爰依刑法第二百十九條之規定，宣告沒收，南投縣草屯鎮戶政事務所換領
    國民身分證申請書上偽造之「甲○○」印文二枚，亦應依刑法第二百十九條之規
    定，宣告沒收。另國民身分證申請書上及核發之「甲○○」國民身分證上所貼之
    乙○○之照片各壹枚，為被告所有供犯罪所用之物，業據被告供明在卷，爰併依
    刑法第三十八條第一項第二款宣告沒收之。
據上論斷，應依刑事訴訟法第二百九十九條第一項前段，刑法第二條第一項前段、第
二百十六條、第二百十四條、第二百十條、第五十五條、第四十七條、第四十一條第
一項前段、第三十八條第一項第二款、第二百十九條，罰金罰鍰提高標準條例第一條
前段、第二項，判決如主文。
本案經檢察官林良蓉到庭執行職務
中      華      民      國      九十      年      八      月      七    日
                                        臺灣雲林地方法院刑事第二庭
                                            法  官  冷  明  珍
右正本證明與原本無異。
如不服本判決，應於判決送達後十日內，向本院提出上訴狀。（須附繕本）
                                            書記官  周  麗  雲
中      華      民      國      九十      年      八      月      七    日
中華民國刑法第二百一十六條
 (行使偽造變造或登載不實之文書罪)
行使第二百十條至第二百十五條之文書者，依偽造、變造文書或登載不實事項或使登
載不實事項之規定處斷。
中華民國刑法第二百一十四條
 (使公務員登載不實罪)
明知為不實之事項，而使公務員登載於職務上所掌之公文書，足以生損害於公眾或他
人者，處三年以下有期徒刑、拘役或五百元以下罰金。
中華民國刑法第二百一十條
 (偽造變造私文書罪)
偽造、變造私文書，足以生損害於公眾或他人者，處五年以下有期徒刑。


司法院資訊處製作；財團法人民間司法改革基金會備份。
